臺灣新竹地方法院刑事判決　　　　　　　　　　　　　九十三年度訴字第三０九號
　　公　訴　人　臺灣新竹地方法院檢察署檢察官
　　被　　　告　庚○○　三十歲.
　　選任辯護人　徐國楨律師
　　被　　　告　甲○○　三十歲.
　　指定辯護人　葉文博律師
右列被告等因殺人未遂等案件，經檢察官提起公訴（九十二年度偵字第五八０四、五
八三八、五八三九號），本院判決如左：
    主  文
庚○○未經許可，持有可發射子彈具有殺傷力之改造手槍，處有期徒刑壹年陸月，併
科罰金新臺幣柒萬元，罰金如易服勞役，以新臺幣玖佰元即銀元佰元折算壹日，扣
案之仿ＣＯＬＴ廠半自動手槍製造之改造手槍壹枝（槍枝管制編號：0000000
000號，含彈匣壹個）沒收；又以加害生命之事，恐嚇他人，致生危害於安全，處
有期徒刑陸月；又共同殺人，未遂，處有期徒刑拾貳年。應執行有期徒刑拾年陸月
，併科罰金新臺幣柒萬元，罰金如易服勞役，以新臺幣玖佰元即銀元佰元折算壹日
，扣案之仿ＣＯＬＴ廠半自動手槍製造之改造手槍壹枝（槍枝管制編號：00000
00000號，含彈匣壹個）沒收。
甲○○共同殺人，未遂，累犯，處有期徒刑玖年。扣案之仿ＣＯＬＴ廠半自動手槍製
造之改造手槍壹枝（槍枝管制編號：0000000000號，含彈匣壹個）沒收。
    事  實
一、庚○○有多次竊盜前科，現正執行中，於本案中均不構成累犯。甲○○前因違反
    毒品危害防制條例案件，經本院於民國八十九年三月十五日，以八十八年度竹簡
    字第三五五號判決判處有期徒刑六月確定，甫於九十年十月一日徒刑執行完畢出
    監。
二、庚○○明知可發射子彈具有殺傷力之改造手槍及具有殺傷力之土造子彈，係屬違
    禁物，未經許可，不得持有，竟於九十年八月間，在新竹市○○路附近，收受楊
    習斌（已歿）所交付、可擊發子彈、具有殺傷力、由仿ＣＯＬＴ廠半自動手槍製
    造之改造手槍一枝（槍枝管制編號：0000000000號，含彈匣一個），
    及供該槍枝使用、具有殺傷力之土造子彈三顆後，即未經許可而無故持有上開改
    造槍枝、子彈。
三、庚○○因認其所有之車輛於九十年十月二十一日停放在丁○○位在新竹縣新豐鄉
    ○○街四四０號之住處前，車窗玻璃遭丁○○破壞，心生不滿，竟基於持槍恐嚇
    丁○○之犯意，於翌（二十二）日凌晨三時三十分許，請不知情的甲○○駕車載
    其至上址，下車後持上開改造手槍一枝，朝丁○○前開住處二樓陽台水泥牆射擊
    一槍，致生危害於丁○○之生命安全，致使丁○○心生恐懼於天亮後向警方報案
    ，經警在現場查獲遺留之彈頭一顆。
四、庚○○復另行基於意圖為自己不法之所有，及如行竊中遇有人追捕時即持上開具
    殺傷力之改造手槍對追捕者施以強暴、脅迫以脫免逮捕之概括犯意，先於同年月
    二十九日晚上八時五十分許，駕駛其於同年月二十一日上午十一時許，在新竹市
    ○○路與國光路口所竊得、由己○○使用之車牌號碼ＧＢ—三七八二號廂型車一
    部（竊取車輛部分業經臺灣高等法院於九十二年十月二十九日以九十二年度上訴
    字第二四００號判決確定），並攜帶上開具殺傷力之改造手槍一把及子彈二顆（
    已於右開事實三時射擊一顆），至新竹縣竹東鎮○○里○○路○段五四八號「永
    大實木地板行」之倉庫，竊取丙○○所有之木板切割器一台（價值約新台幣一千
    元），其甫將該切割器置放在前開車輛右前座後，正欲駕車逃離現場之際，適丙○○從辦公室監視器中發覺上情而追出欲阻擋庚○○離去，庚○○見狀後，為脫
    免逮捕，竟立即自繫於腰間之皮包內掏出上開具殺傷力之改造手槍一枝，並持該
    改造手槍對空擊發一槍，而以此方式當場對丙○○施以脅迫，以阻止丙○○繼續
    追捕後，從容駕車離去。
五、庚○○又於同年月三十一日凌晨五時五十九分許，承前述竊盜並圖脫免逮捕之概
    括犯意，攜帶上開具殺傷力之改造手槍一把及子彈一顆（已於右開事實三、四時
    ，各射擊一顆），由已先於右揭事實三所載時間知悉庚○○有隨身攜帶改造槍枝
    習慣、亦具有共同竊盜及如行竊中遇有人追捕時即持槍射擊以圖脫免逮捕之犯意
    聯絡之甲○○，駕駛庚○○於前一日（三十日）晚上十時許，在新竹縣竹北市○
    地里○○路○段二二０號前，所竊得乙○○所有之車牌號碼ＪＴ—七０六二號自
    小貨車搭載庚○○（竊取車輛部分亦業經臺灣高等法院於九十二年十月二十九日
    以九十二年度上訴字第二四００號判決確定），一同至新竹縣新豐鄉福興村五七
    之一號車庫前，共同以前開小貨車上原有裝置之升降機，將戊○○所有、置於該
    處之發電機一台吊上小貨車之後車斗上而竊取之，其二人在搬運發電機之過程中
    ，為戊○○發覺，庚○○等二人不顧戊○○在上開處所二樓喝止，仍逕自將發電
    機搬運上車，隨即由甲○○駕駛前開小貨車搭載庚○○欲逃離現場，戊○○見狀
    ，隨即下樓追捕，欲阻止庚○○、甲○○離去，惟甲○○仍繼續駕車往前行駛出
    戊○○住處大門，戊○○本已放棄追捕，嗣因前開發電機未固定妥當而滑動，甲○○遂將車輛暫停於距離戊○○住處大門約七、八十公尺遠之池塘邊（未熄火）
    ，與庚○○一同下車至後車斗上以繩索固定發電機位置，斯時，戊○○之妻子江
    玉琴在二樓看見後，立即告知戊○○，戊○○、江玉琴與其二人之兒子共四人即
    開始在後追趕，庚○○、甲○○二人發現後，庚○○立刻催促甲○○先上車開車
    ，庚○○則於完成固定發電機之行為後，自後車斗右側跳下車，趁車輛剛起步，
    車速不快之際，開門進入右前座，向甲○○催促「有人追上來，快走！」，並隨
    即自該貨車內右前座前方置物箱內取出上開改造手槍一枝，恰戊○○已追至駕駛
    座左後方後車斗處位置，見小貨車啟動，遂將其隨手帶來的鐵條一根往前拋出，
    擊破駕駛座旁車窗玻璃，庚○○因見駕駛座旁車窗玻璃破裂並掉落在甲○○身上
    ，一時氣憤且為脫免逮捕，竟與甲○○基於共同殺人之不確定故意，將持上開具
    殺傷力之改造手槍的右手，伸向駕駛座方向，越過仍繼續駕駛中之甲○○身體前
    方，把槍枝置於駕駛座旁車窗窗框下方位置，槍口朝向追逐中之戊○○右手臂擊
    發一槍，子彈貫穿戊○○右上臂，射入右胸，致戊○○倒地不起，當場以此強暴
    行為，阻止戊○○及其妻兒等人繼續追捕，庚○○及甲○○二人因而順利逃離現
    場，而戊○○經送醫救治，受有槍傷併橫結腸壞死、後腹腔血腫、血胸及肝穿裂
    傷等傷害，幸未發生死亡之結果。
六、庚○○嗣因違反毒品危害防制條例案件，經臺灣新竹地方法院檢察署發布通緝，
    於同年十一月一日凌晨零時許，在新竹市○○路○段四九四巷十六號前為警查獲
    並帶同警方至新竹縣新豐鄉瑞興村四十七之一號之鴿舍內起出上開改造手槍一枝
    （含彈匣一個）。
七、案經新竹縣警察局竹北分局報告臺灣新竹地方法院檢察署偵查起訴。
    理  由
一、被告庚○○部分：
（一）訊據被告庚○○，對於右揭事實二、三所載部分，業已於警詢、偵查中及本院
      準備程序、審理時均坦承不諱，核與被害人丁○○於警詢中指稱其於九十年十
      月二十二日凌晨三時三十分許，在新竹縣新豐鄉○○村○○街四四０號二樓住
      處二樓睡覺，因聽聞聲響而驚醒，自二樓窗戶向外察看，發現有一人朝住處開
      一槍後逃逸，當時心中十分害怕不敢出去，一直到隔日早上六時左右才在二樓
      陽台牆上發現一彈孔，陽台地上有一彈頭等情節相符；又上開扣案之改造手槍
      一枝（槍枝管制編號0000000000號，含彈匣一個），經送請鑑定結
      果，認係由仿ＣＯＬＴ廠半自動手槍製造之玩具手槍槍身、土造金屬滑套及土
      造金屬槍管組合而成之改造手槍，機械性能良好，可擊發適用子彈，認具殺傷
      力；另被害人丁○○於住處陽台上所拾得之子彈一顆，經送鑑定結果，認係受
      撞擊之已擊發土造金屬彈頭（直徑約１０ｍｍ），經以比對顯微鏡觀察結果：
      具刮擦紋痕，無來復線特徵，認非由制式槍枝所擊發等情，並有內政部警政署
      刑事警察局（以下簡稱刑事警察局）九十年十一月十二日刑鑑字第二一二二三
      二號、九十年十月二十九日刑鑑字第二０四七四四號鑑驗通知書、起出槍枝照
      片等件附卷可稽，復有扣案之上開改造手槍一枝（槍枝管制編號：00000
      00000號，含彈匣一個）足資佐證，是被告庚○○未經許可，持有具殺傷
      力之改造手槍、子彈及恐嚇危害安全等犯行，應堪認定。
（二）右揭事實四部分，亦據被告庚○○於警詢、偵查中及本院準備程序、審理時均
      坦承不諱，經核與被害人丙○○於警詢中指述其於九十年十月二十九日晚上八
      時五十分許，在竹東鎮○○里○○路○段五四八號永大實木地板行倉庫辦公室
      之監視器上發覺倉庫被竊，而跑至倉庫察看並欲阻止竊賊時，竊賊自身上掏出
      手槍對空鳴槍，因害怕竊賊對其不利而不敢再續行追捕等情相符，並有監視錄
      影帶一捲及自錄影帶翻拍之照片共十二幀等附於九十年度偵字第六七四六號偵
      查卷第十三至十八頁可參，是以，被告庚○○此部分為脫免逮捕而當場施以脅
      迫之加重強盜犯行，亦堪認定。
（三）右揭事實五部分，訊據被告庚○○除否認有殺害戊○○之犯意，辯稱：朝戊○○右手臂開槍係為嚇阻以脫免逮捕，並未想到戊○○會受傷云云，選任辯護人
      則以被告庚○○射擊戊○○手臂係基於嚇阻傷害，而非殺人故意辯護外，對於
      其餘事實均坦白承認。惟，經查：
  １、被告庚○○於右揭事實五所示時、地，攜帶上開具殺傷力之改造手槍，與被告
      甲○○共同竊取被害人戊○○所有之發電機一台，並於戊○○追捕時，自前開
      自用小貨車駕駛座，以上開手槍對戊○○擊發一槍，致戊○○受有前述傷害等
      情，業分別據證人即被害人戊○○於本院審理時證述、證人江玉琴於警詢中陳
      述明確，並有長庚紀念醫院診斷證明書、證人戊○○受傷部位外觀傷痕及起出
      槍枝照片等件在卷可稽，且有扣案之改造手槍一枝（槍枝管制編號：0000
      000000號，含彈匣一個）資為佐證，堪認被告庚○○關於竊盜、為脫免
      逮捕而如何朝證人戊○○開槍經過之自白，與事實相符，堪以採信。
  ２、按手持可擊發土製子彈之改造手槍朝人體開槍，可能擊中人體之心臟、肝臟及
      脾臟等重要內臟器官，引起大量失血，產生死亡之結果，而在開槍者與被開槍
      者雙方均處於移動之狀態下朝人體開槍，擊中身體軀幹之機率遠較擊中面積較
      小之手臂為高，此均為一般社會生活經驗，且為被告庚○○所知悉。本件案發
      當時，證人戊○○係以奔跑方式追逐駕車行進中之被告二人，並已追至駕駛座
      後方左後車斗處之位置，而被告二人係位在前進中之汽車駕駛座內，業據證人
      戊○○於本院審理時結證、證人江玉琴警詢時陳述明確，並為被告庚○○於本
      院審理時所承認在卷，因此，被告庚○○於證人戊○○追及而與前開小貨車駕
      駛座相距不過數公尺之時，竟不採取對空鳴槍或朝無人處開槍之方式，而逕自
      將槍口朝向證人戊○○右手臂開槍，其對於上開改造手槍所擊發之子彈可能擊
      中證人戊○○身體，甚至造成體內重要臟器受創，進而引發大量出血，導致死
      亡結果之發生，自可預見，卻仍基於此可預見之情況下，對證人戊○○身體開
      槍射擊，顯見被告庚○○主觀上對於證人戊○○若因其開槍射擊而發生死亡之
      結果具有縱使發生亦並不違背其本意之不確定故意甚明，被告庚○○及辯護人
      辯稱無殺人犯意云云，並不可採。
  ３、從而，被告庚○○攜帶上開具殺傷力之改造手槍，於事實五所示犯罪時、地，
      竊取證人戊○○所有之發電機，並於證人戊○○發覺追捕時，基於殺人之不確
      定故意，持上開具殺傷力之改造手槍對證人戊○○開槍，施強暴以脫免逮捕之
      犯行，應堪認定。
二、被告甲○○部分：
（一）訊據被告甲○○固坦承有與被告庚○○共同於事實五所示之時、地，竊取證人
      戊○○所有之發電機一台之事實，然矢口否認有何加重強盜及殺人未遂犯行，
      辯稱：案發當時庚○○係站在後車斗扶住發電機，我並不知道戊○○在後追逐
      ，我係在駕駛座旁的玻璃遭鐵條擊破後、聽到車後斗傳出槍響，看見庚○○自
      副駕駛座車窗鑽入車內時，才知道庚○○攜帶槍枝並在車後斗對戊○○開槍云
      云；指定辯護人則為被告甲○○辯護以：被告甲○○事前對於被告庚○○攜帶
      上開改造手槍竊盜並不知情，且被告庚○○從取槍到開槍，事發突然，時間短
      暫，被告甲○○無從得知被告庚○○之舉措，尚難以被告甲○○未及時阻止被
      告庚○○開槍，及本院民事庭認定被告等二人就證人戊○○傷害部分構成共同
      侵權行為，即認被告甲○○就加重強盜與殺人未遂部分犯行與被告庚○○有共
      同犯意聯絡等語。然查：
  １、按二人以上共同實施犯罪之行為者，皆為正犯，刑法第二十八條定有明文，次
      按意思之聯絡並不限於事前有所謀議，即僅於行為當時有共同犯意之聯絡者，
      亦屬之，且其表示之方法，亦不以明示通謀為必要，即相互間有默示之合致，
      亦無不可，最高法院七十三年台上字第二三六四號著有判例可資參照。
  ２、被告甲○○於九十年十一月二十三日下午二時許，在新竹縣警察局竹北分局警
      詢時供稱在事實三所示時、地有看見庚○○持手槍射擊，嗣於本院民事庭在九
      十三年二月十一日審理九十二年度訴字第七五０號侵權行為損害賠償事件時當
      庭陳稱：我在九十年十月二十二日被告庚○○向被害人丁○○住處開槍後，我
      就知道被告庚○○持有槍枝等語（見該次言詞辯論筆錄第四頁），此經本院調
      卷上開卷宗核閱無誤（附於本院卷第一一０頁），復於本院審理時供稱在事實
      三案發當時，有看到被告庚○○帶槍且聽到槍聲等語，核與被告庚○○於本院
      審理時以證人身份結證稱：上開改造手槍是我與被告甲○○一起去新豐鄉拿的
      ，開槍時被告甲○○也在場等語大致相符，是以，被告甲○○在事實五案發前
      即知悉被告庚○○持有上開改造手槍之事實，應堪認定。又，被告甲○○於本
      院審理時供稱九十年十月一日出監後曾與被告庚○○共犯數件竊盜，而被告庚○○在本院審理時另結證稱：自九十年十月二十二日後曾與被告甲○○一起去
      偷東西三、四次，每次均會帶槍等語，從而，被告甲○○既知悉被告庚○○持
      有槍枝，且其與被告庚○○為好友，已據其二人分別陳述在卷，其二人數次共
      同竊盜，其對被告庚○○行竊時有攜帶槍枝習慣，應早已知悉，故對於事實五
      行竊時，被告庚○○依習慣仍會攜帶上開改造手槍之行為自應有所認識。
  ３、再，證人戊○○於本院審理時結證稱：當時全家人包含妻子江玉琴及兒子總共
      四個人都追出去，被告二人發現其持鐵條追逐後，直接從後車斗跳下車開門上
      車等語，證人江玉琴亦於警詢時證稱：當時二名歹徒又下車將發電機搬上車，
      歹徒看見我們追上前去，立刻跳上車要將貨車開走，戊○○就持手中鐵條打破
      駕駛座玻璃，歹徒即從車內持手槍往戊○○開一槍等語；且共同被告庚○○於
      本院九十二年度訴字第七五０號民事庭審理時陳稱：走一段路後，我們發覺發
      電機快掉下去，就下車將發電機快弄好時發現戊○○跑出來，我就回到車上將
      放在前座置物箱的改造手槍拿出來嚇他們，並跟甲○○講說有人追出來我們快
      走，才講完，戊○○即以鐵條敲駕駛座旁玻璃，便扣下扳機開槍而打到戊○○
      等語（參本院卷附上開言詞辯論筆錄），復於本院審理時結證稱：綁好發電機
      後要開車門上車時，先看到後面住家燈亮，再看到後面有人追來，上車後，我
      就向甲○○講「有人追上來，快走！」，開槍是因為前駕駛座旁的玻璃被敲破
      ，整片往內掉落在被告甲○○身上，我很生氣等語，而被告甲○○於警詢時供
      稱：其與被告庚○○共同下車將發電機搬好，此時二人發現屋主（即證人戊○○）在後面追趕，被告庚○○要其先上駕駛座，一會兒被告庚○○也跳上副駕
      駛座，結果屋主就持鐵條往駕駛座玻璃一砸，過了一下子被告庚○○就持手槍
      射擊一發等語，嗣於本院審理時亦供稱與被告庚○○一起下車調整發電機位置
      ，開槍係在其駕車行進當中，玻璃破掉後，車後即傳出槍響等語。衡諸案發當
      日係在秋冬交替之十月底清晨近六時時分，案發地點又為人車不多之鄉下地方
      ，是證人戊○○先於被告二人竊取發電機時出聲喝止，復與妻子、兒子全家四
      人在被告二人車後追逐，被告甲○○既與被告庚○○一同下車調整發電機位置
      ，且被告庚○○上車時亦曾向被告甲○○表示「有人追上來，快走！」，加以
      被告甲○○案發時係位在駕駛座，其身旁之玻璃因突然遭鐵條擊打破裂並掉落
      在其身上，對此突然之事件，衡情被告甲○○當時應對證人戊○○在後追捕之
      事實已有所認識，其辯稱在被告庚○○開槍前並不知道證人戊○○在後追趕云
      云，所辯不足採信；互核證人庚○○前後多次就此部分之證述均一致，當較可
      採。
  ４、另被告庚○○於案發當時，自駕駛座向證人戊○○開槍乙情，業據證人戊○○
      於本院審理時結稱：我對於未中槍前的情形記得很清楚，當時被告等二人均坐
      在前座，沒有人坐在後車斗，我確認子彈係從駕駛座射出等語，佐以證人戊○○妻子江玉琴於警詢時亦稱歹徒係從車內持手槍往證人戊○○開一槍等語，並
      據證人即共同被告庚○○於本院審理時證述自己是坐在副駕駛座，朝駕駛座旁
      車窗外開槍等情；又案發當時遭被告二人推至後車斗靠近車頭位置之發電機尺
      寸，經證人戊○○於本院審理時結證稱：發電機尺寸與法庭上辯護人座位桌子
      差不多等語，而經本院實際測量結果，該桌子尺寸為長九十七公分、寬六十公
      分、高約八十公分，有卷附測量紀錄可參，而被告庚○○身材一般，身高並未
      低於八十公分，是被告庚○○於案發當時若站立在車後斗，發電機之高度並不
      足以遮蔽其身形，況證人戊○○係從車後追逐至駕駛座左後方，故縱使被告庚○○當時並非站立而係蹲下或坐於後車斗，證人戊○○亦應可發現車後斗有人
      ，再當時發電機已被推至後車斗底部靠近車頭，業據被告庚○○、甲○○二人
      於本院審理時均供述明確，發電機與車頭間當無多餘空間供被告庚○○藏身，
      從而，被告甲○○辯稱案發當時被告庚○○係站在後車斗扶住發電機並自後車
      斗開槍，亦不可採。
  ５、案發當時被告甲○○擔任駕駛，被告庚○○於調整發電機後，上車坐在副駕駛
      座並自車內開槍射擊證人戊○○，開槍後未作任何停留，直接開車逃逸，除開
      槍之地點有異外，餘據被告二人於本院審理時坦白承認，而證人戊○○係追至
      車輛左後方時中槍，亦經證人戊○○於本院審理時結證明確，是被告庚○○於
      本院審理時供稱其係轉身將持槍之右手橫過被告甲○○身體前方，自駕駛座旁
      玻璃窗框下方，槍口朝向證人戊○○射擊等情，應較為可採信。
（二）綜上，被告甲○○既對於被告庚○○行竊時持有槍枝有所認識，且知悉證人戊○○在後追趕，則於被告庚○○自副駕駛座置物箱取出上開改造手槍，並在小
      貨車前座之狹小空間內，右手持槍伸向駕駛座車窗，向證人戊○○開槍時，槍
      枝勢必掠過被告甲○○面前，而被告甲○○不但未於被告庚○○持槍射擊證人
      戊○○時予以制止，且於被告庚○○開槍後毫不停留開車逃逸，應認被告甲○○於被告庚○○持槍朝證人戊○○射擊時有默示之意思合致，而有共同竊盜後
      為脫免逮捕及殺人之犯意聯絡，故被告甲○○所辯均顯係卸責之詞，不足採信
      。
三、按刑法第三百三十條第一項規定犯強盜罪而有第三百二十一條第一項各款情形之
    一者，為加重強盜罪，而刑法第三百二十一條第一項第三款所謂之兇器，其種類
    並無限制，凡客觀上足以對人之生命、身體安全構成威脅，具有危險性之器物均
    屬之。本件被告庚○○在為事實四、五犯行時所持之改造手槍，經刑事警察局認
    定具有殺傷力，可擊發適用子彈，已如前述，故前開改造手槍在客觀上足以對人
    之生命安全構成威脅，顯具有危險性，堪認為兇器無訛。
四、論罪部分：
（一）就事實二部分，被告庚○○所為係犯槍砲彈藥刀械管制條例第十一條第四項之
      未經許可持有可發射子彈具有殺傷力之改造手槍罪及同條例第十二條第四項之
      未經許可持有子彈罪。
（二）就事實三部分，被告庚○○所為係犯刑法第三百零五條恐嚇危害安全罪。
（三）就事實四部分，
  １、按攜帶兇器竊盜，祇須行竊時，攜帶具有危險性之兇器即構成刑法第三百二十
      一條第一項第三款之攜帶兇器竊盜罪，又按刑法第三百二十九條以強盜論，即
      以強盜罪相當條文處罰之意，並非專指以同法第三百二十八條第一項之強盜論
      ，故同法第三百三十條所謂犯強盜罪，不僅指自始犯強盜罪而言，即依同法第
      三百二十九條以強盜論者，亦包括之，如此項準強盜有同法第三百二十一條第
      一項各款情形之一，自應依同法第三百三十條論處（最高法院四十二年度臺上
      字第五二三號判例參照）。再按刑法之強盜罪，明文規定以強暴、脅迫致使不
      能抗拒為其構成要件，而刑法準強盜罪則無類此致不能抗拒之規定，故被告一
      有強暴、脅迫之實施，即與準強盜之規定相當，而不以使人不能抗拒為必要（
      最高法院七十四年度台上字第三二二五號判決亦同此見解）。再按，刑法之準
      強盜罪，以竊盜或搶奪為前提，在脫免逮捕之情形，其竊盜搶奪既遂者，即以
      強盜既遂論（最高法院二十五年上字第六六二六號、六十八年台上字第二七七
      二號判例意旨參照）。另刑法第三百二十九條所謂「當場」，固不以實施竊盜
      或搶奪者尚未離去現場為限，即已離盜所而尚在他人跟蹤追躡中者，仍不失為
      「當場」（最高法院二十八年度上字第一九八四號判例亦同此意旨）。
  ２、本件被告庚○○持上開改造手槍竊取被害人丙○○所有之木板切割器，已構成
      刑法第三百二十一條第一項第三款之加重竊盜罪，其將所得贓物放入車內後，
      復持前開改造手槍對空鳴槍，嚇阻被害人丙○○繼續追捕，可認為當場施脅迫
      以脫免逮捕甚明。故核被告庚○○此部分所為，係犯刑法第三百二十九條之準
      強盜罪，而有同法第三百二十一條第一項第三款之情形，應依同法第三百三十
      條第一項加重強盜罪論處。
（四）就事實五部分，
  １、核被告庚○○、甲○○所為，原係犯刑法第三百二十一條第一項第三款之攜帶
      兇器竊盜罪；惟其二人於證人戊○○發覺而上前追捕時，開槍施強暴以脫免逮
      捕，構成同法第三百二十九條準強盜罪，並有同法第三百二十一條第一項第三
      款之情形，應依同法第三百三十條第一項加重強盜罪論處；且其二人就開槍射
      擊證人戊○○部分，亦同時犯同法第二百七十一條第二項、第一項之殺人未遂
      罪。
  ２、被告二人就上開二罪，均有犯意之聯絡及行為之分擔，均為共同正犯。
（五）罪數：
  １、就事實二部分，被告庚○○未經許可同時持有改造手槍及子彈之行為，為一行
      為觸犯數罪名，為想像競合犯，應依刑法第五十五條規定，從一重之槍砲彈藥
      刀械管制條例第十一條第四項未經許可持有可發射子彈具有殺傷力之改造手槍
      罪處斷。
  ２、被告庚○○就事實四及事實五所載犯加重強盜罪部分，均係攜帶上開改造手槍
      犯案，而於被害人發覺追捕時，開槍施以強暴或脅迫脫免逮捕，犯罪手法相同
      ，前後二次行為時間緊接，所犯均係構成要件相同之罪名，顯係基於概括之犯
      意反覆為之，應論以連續犯。
  ３、被告二人就事實五部分，為脫免逮捕而開槍射殺證人戊○○之行為，係一行為
      同時觸犯上開刑法第三百三十條第一項之加重強盜罪及同法第二百七十一條第
      二項、第一項之殺人未遂罪，為想像競合犯，均應依刑法第五十五條前段規定
      ，從一重之殺人未遂罪處斷。
  ４、被告庚○○所犯上開違反槍砲彈藥刀械管制條例第十一條第四項未經許可持有
      可發射子彈具有殺傷力之改造手槍罪、刑法第三百零五條恐嚇危害安全罪及同
      法第二百七十一條第二項殺人未遂罪間，犯意各別，行為互殊，應予分論併罰
      。
（六）累犯：被告甲○○前因違反毒品危害防制條例案件，經本院於八十九年三月十
      五日，以八十八年度竹簡字第三五五號判決判處有期徒刑六月確定，甫於九十
      年十月一日徒刑執行完畢出監，此有臺灣高等法院被告全國前案紀錄表及臺灣
      新竹地方法院檢察署刑案資料查註紀錄表在卷可查，其於前受有期徒刑之執行
      完畢後五年以內，再犯本件有期徒刑以上之罪，為累犯，應依刑法第四十七條
      之規定加重其刑。
（七）爰審酌被告庚○○未經許可，持有可發射子彈具有殺傷力之槍枝及子彈，持之
      恐嚇危害他人安全，僅為取得財物即率而持槍對防護財產之被害人施以強暴、
      脅迫，甚至開槍殺人，惡性重大，危害社會治安甚鉅，且致證人戊○○受有前
      述傷害，迄今仍受槍傷之苦，無法正常工作，被告甲○○並未直接對證人戊○○施以強暴、脅迫，及其二人之素行不佳、生活狀況、智識程度、犯罪所生之
      損害與犯罪後坦承部分犯行等一切情狀，分別量處如主文所示之刑，被告庚○○並另處以罰金刑併諭知其易服勞役之折算標準，並就被告庚○○所受宣告有
      期徒刑之部分定其應執行之刑。
五、扣案之改造手槍一支（槍枝管制編號：0000000000號，含彈匣一個）
    ，屬違禁物，應依刑法第三十八條第一項第一款之規定宣告沒收之；至於具有殺
    傷力之子彈三顆，因均已經被告庚○○擊發，已不具有殺傷力，爰不予宣告沒收
    ，併此敘明。
六、持有槍枝之行為為刑法上所謂之繼續犯，其行為在持有關係終了前，有如繼續不
    斷地實現不法構成要件，是本件被告庚○○於九十年八月間，由案外人楊習斌（
    已歿）處收受具有殺傷力之改造手槍及子彈，嗣於九十年十一月一日時止，均為
    其犯該罪之時間，其行為時之槍砲彈藥刀械管制條例第十一條第四項雖於九十年
    十一月十四日、九十三年六月二日二度修正，惟該法第十一條第四項之規定內容
    、刑度均未有變更，是無刑法第二條第一項法律變更之適用，本件自應依現行槍
    砲彈藥刀械管制條例第十一條第四項規定處斷，並此敘明。
七、至公訴人雖具體求處判決被告庚○○有期徒刑十年、被告甲○○有期徒刑十二年
    ，然本院認參酌被告庚○○所犯係違反槍砲彈藥刀械管制條例第十一條第四項未
    經許可持有可發射子彈具有殺傷力之改造手槍罪、刑法第三百零五條恐嚇危害安
    全罪及同法第二百七十一條第二項、第一項之殺人未遂罪等三罪，犯行不輕，雖
    犯罪後坦承部分犯行，然其屢次持槍犯罪，目無法紀，且將證人戊○○射擊成傷
    ，行為顯不足取，公訴人具體求處判決有期徒刑十年，顯然過輕；另被告甲○○
    雖否認加重強盜及殺人未遂犯行，犯後無悔意且態度不佳，然被告甲○○並非開
    槍之人，於與被告庚○○共同犯加重強盜及殺人未遂罪行之過程中，僅分擔駕駛
    車輛之行為，公訴人具體求處判決有期徒刑十二年，猶嫌過重。
八、據上論斷，應依刑事訴訟法第二百九十九條第一項，槍砲彈藥刀械管制條例第十
    一條第四項、第十二條第四項，刑法第十一條前段、第二十八條、第二百七十一
    條第二項、第一項、第三百零五條、第三百三十條第一項，第五十五條、第四十
    七條、第五十一條第五款、第四十二條第二項、第三十八條第一項第一款，罰金
    罰鍰提高標準條例第一條前段、第二條，現行法規所定貨幣單位折算新臺幣條例
    第二條，判決如主文。
本案經檢察官宋重和到庭執行職務。
中　　　華　　　民　　　國　　九十三　　年　　 十二 　　月　　 十五 　　日
                                臺灣新竹地方法院刑事第六庭
                                    審判長法  官  遲中慧
                                          法  官  林昌義
                                          法  官  魏瑞紅
右正本證明與原本無異。
如不服本判決，應於判決送達後十日內向本院提出上訴狀( 應附繕本 )，上訴於臺灣
高等法院。
                                          書記官  陳凰榆
中　　　華　　　民　　　國　　九十三　　年　　 十二 　　月　　 十六 　　日
附錄本案所犯法條全文：
槍砲彈藥刀械管制條例第十一條
未經許可，製造、販賣或運輸第四條第一項第一款所稱其他可發射金屬或子彈具有殺
傷力之各式槍砲者，處五年以上有期徒刑，併科新臺幣一千萬元以下罰金。
未經許可，轉讓、出租或出借前項所列槍砲者，處三年以上十年以下有期徒刑，併科
新臺幣七百萬元以下罰金。
意圖供自己或他人犯罪之用，而犯前二項之罪者，處無期徒刑或七年以上有期徒刑，
併科新臺幣一千萬元以下罰金。
未經許可，持有、寄藏或意圖販賣而陳列第一項所列槍砲者，處一年以上七年以下有
期徒刑，併科新臺幣七百萬元以下罰金。
第一項至第三項之未遂犯罰之。
槍砲彈藥刀械管制條例第十二條第四項
未經許可，製造、販賣或運輸子彈者，處一年以上七年以下有期徒刑，併科新台幣五
百萬元以下罰金。
未經許可，轉讓、出租或出借子彈者，處六月以上五年以下有期徒刑，併科新台幣三
百萬元以下罰金。
意圖供自己或他人犯罪之用，而犯前二項之罪者，處三年以上十年以下有期徒刑，併
科新台幣七百萬元以下罰金。
未經許可，持有、寄藏或意圖販賣而陳列子彈者，處五年以下有期徒刑，併科新台幣
三百萬元以下罰金。
第一項至第三項之未遂犯罰之。
刑法第二百七十一條
殺人者，處死刑、無期徒刑或十年以上有期徒刑。
前項之未遂犯罰之。
預備犯第一項之罪者，處二年以下有期徒刑。
刑法第三百零五條
以加害生命、身體、自由、名譽、財產之事，恐嚇他人致生危害於安全者，處二年以
下有期徒刑、拘役或三百元以下罰金。
刑法第三百三十條
犯強盜罪而有第三百二十一條第一項各款情形之一者，處七年以上有期徒刑。
前項之未遂犯罰之。
